臺灣臺北地方法院民事簡易判決
110年度北簡字第15718號
原      告  歐力士實業股份有限公司

法定代理人  酒井裕之
訴訟代理人  周裕盛  
被      告  科鼎國際股份有限公司

法定代理人  陳文進  

被      告  方怡清  
上列當事人間請求給付租金事件，經臺灣士林地方法院以110年
度士簡調字第209號裁定移送前來，本院於中華民國110年12月14
日言詞辯論終結，判決如下：
    主      文
被告應連帶給付原告新臺幣參萬玖仟貳佰柒拾捌元，及自民國一
百一十年一月二十三日起至清償日止，按週年利率百分之十六計
算之利息。
原告其餘之訴駁回。
訴訟費用新臺幣貳仟捌佰柒拾元由被告連帶負擔百分之十五，餘
由原告負擔。
本判決第一項得假執行。但被告以新臺幣參萬玖仟貳佰柒拾捌元
為原告預供擔保，得免為假執行。
    事實及理由
一、按當事人得以合意定第一審管轄法院，但以關於由一定法律
    關係而生之訴訟為限，前項合意，應以文書為之，民事訴訟
    法第24條定有明文。查兩造所簽訂之汽車租賃契約書第9條
    約定，兩造合意以本院為本契約涉訟時之第一審管轄法院，
    是本院自有管轄權。次按訴狀送達後，原告不得將原訴變更
    或追加他訴，但擴張或減縮應受判決事項之聲明者，不在此
    限，民事訴訟法第255條第1項第3款亦定有明文。查原告原
    起訴聲明為：被告應連帶給付原告新臺幣（下同）262,505
    元，及自支付命令送達翌日起至清償日止，按週年利率日息
    萬分之5計算之利息，有支付命令聲請狀可稽（見臺灣士林
    地方法院110年度司促字第786號卷第8頁，下稱士院支令卷
    ），嗣於訴訟中變更利息請求按週年利率16%計算，亦有準
    備書狀一(併變更訴之聲明)可憑（見本院卷第183頁），核
    其所為，係減縮應受判決事項之聲明，依上開規定，應予准
    許，合先敘明。
二、原告主張：被告科鼎國際股份有限公司(下稱科鼎公司)以被
    告方怡清為連帶保證人，於民國107年3月28日與原告簽訂汽
    車租賃契約書(下稱系爭契約)，指定車型：Luxgen M7 TURB
    O ECO HYPER(車牌號碼000-0000號，下稱系爭車輛)，由原
    告購買後出租予被告科鼎公司，約定租賃期間自107年4月2
    日起至110年4月1日止，以1個月為1期，共計36期，每期租
    金16,667元(未稅，含稅金額為17,500元)，營業稅由被告科
    鼎公司負擔，詎被告科鼎公司自第30期(應付日：109年10月
    2日)起未給付租金，嗣原告寄發存證信催告，惟被告科鼎公
    司仍置之未理，顯已違約，原告得依系爭契約第6.2約定逕
    行終止租約，被告科鼎公司應立即返還系爭車輛及相關車籍
    證件等屬於原告所有之物品，並應無條件付清已到期租金及
    應付款項，另須依未到期租金總額之50%另加200,004元(未
    稅)計算之懲罰性違約金予原告，準此，原告已於109年12月
    25日以存證信函為終止租約之意思表示，而被告科鼎公司於
    109年12月31日補入2期租金(第30、31期)，故被告科鼎公司
    應給付原告17,500元(第32期已到期租金)及違約金245,005
    元｛含稅，計算式：【(16667×4×50%)＋200004】×1.05＝24500
    5，元以下四捨五入｝，合計262,505元(計算式：17500＋2450
    05＝262505)，被告方怡清為連帶保證人，應負連帶清償責任
    ，爰依系爭契約法律關係起訴請求，並聲明：被告應連帶給
    付原告262,505元，及自支付命令送達翌日起至清償日止，
    按週年利率16%計算之利息。
三、被告答辯：
　㈠被告科鼎公司則以：被告收到原告於109年11月16日函，告知
    未收租金2筆，應付款日各為109年10月2日與同年11月2日，
    然被告帳務紀錄已於109年9月15日與同年11月2日繳納，原
    告承辦人員又於109年11月26日改稱係第4期(應付款日為107
    年9月28日)與第30期(應付款日為109年10月2日)共2期未繳
    ，被告認原告前後說法不一致，且邏輯謬誤，倘107年9月28
    日款項未繳，為何至109年11月才提起，惟被告又於109年12
    月25日收到原告函文，告知被告自109年10月2日起積欠3期
    租金，與被告認知始終不同，而被告亦已於109年12月31日
    將截至該年度應付之2期款項35,000元補足，被告自107年4
    月至109年12月總計匯付予原租金542,500元，與實際應付租
    金560,000元，差異17,500元，查明後，係因108年7月5日為
    領現金給員工，委託該員工併同其他總務性支出一起匯款，
    惟該員工已離職，且無法取得當時匯款憑證，該筆17,500元
    ，被告願意補回，惟原告在未釐清款項爭議前，即於110年1
    月6日在未通知被告之情形下，斷然逕行至被告之車輛停放
    處私自將該系爭車輛取回，並載走屬於被告置放於車內之資
    產及造成被告無車可用之商務損失，積欠1期租金17,500元
    ，被告願意補回，但其他損害及違約金的請求則不認同等語
    ，資為抗辯，並聲明：駁回原告之訴。
　㈡被告方怡清則以：契約是我簽的，當時我確實有簽保證人，
    但我已經離職很久了，我願意負擔一部分，但請先解除我保
    證人責任等語，資為抗辯，並聲明：駁回原告之訴。
四、本院得心證之理由：
　㈠原告主張被告科鼎公司以被告方怡清為連帶保證人，於107年
    3月28日與原告簽訂系爭契約，指定系爭車輛，由原告購買
    後出租予被告科鼎公司，約定租賃期間自107年4月2日起至1
    10年4月1日止，以1個月為1期，共計36期，每期租金16,667
    元(未稅，含稅金額為17,500元)，被告科鼎公司自109年10
    月2日起積欠第3期租金未繳納，原告於109年12月25日以臺
    北信維郵局第19759號存證信函終止租約，並於110年1月6日
    取回系爭車輛，被告科鼎公司於109年12月31日繳納2期租金
    ，尚欠1期租金17,500元未繳納，有系爭契約、付款紀錄、
    臺北信維郵局第19759號存證信函暨掛號郵件收件回執、言
    詞辯論筆錄可稽(見士院支令卷第12-16、22-25頁，本院卷
    第203頁)，且為兩造所不爭執，應堪信為真實。
  ㈡按租賃期滿或提前終止契約之日時，承租人應將租賃車輛連
    同車籍證件，交還至出租人指定之地點；承租人違約時(第1
    條1.7.2情形除外），出租人得逕行終止本契約，除沒收保
    證金外，承租人應立即返還租賃車輛及相關車籍證件等屬於
    出租人所有之物品，並應無條件付清已到期車輛租金及應付
    款項，另須依未到期租金總額之50%另加200,004元(未稅)計
    算懲罰性違約金給付出租人，系爭契約第1條第1.8項第1.8.
    1項前段、第6條第6.2項前段分別訂有明文。本件被告科鼎
    公司於租賃期間仍有積欠1期租金未繳納，已如前述，則被
    告科鼎公司已違反系爭契約第6條第6.1.1款，原告自得終止
    系爭租約及取回系爭車輛，並可依系爭契約第6條第6.2項前
    段約定，請求被告給付系爭車輛已到期租金及懲罰性違約金
    。茲就原告請求之費用審酌如下：
　⒈請求給付已到期未繳納租金部分：　
    原告主張被告科鼎公司尚積欠第32期租金17,500元未繳納，
    被告亦自陳願意補回1期租金17,500元等語(見本院卷第203
    頁)，故原告請求給付第32期已到期租金17,500元，洵屬有
    據。
　⒉請求給付懲罰性違約金部分：
  ⑴按約定之違約金額過高者，法院得減至相當之數額，民法第2
    52條定有明文。又當事人約定契約不履行之違約金過高者，
    法院固得依民法第二百五十二條以職權減至相當之數額，惟
    是否相當仍須依一般客觀事實、社會經濟狀況及當事人所受
    損害情形，以為酌定標準，而債務已為一部履行者，亦得比
    照債權人所受利益減少其數額（最高法院49年台上字第807
    號判決要旨參照）。故約定之違約金苟有過高情事，法院即
    得依此規定核減至相當之數額，此項核減，法院得以職權為
    之，亦得由債務人訴請法院核減（最高法院79年台上字第16
    12號判決要旨參照）。又違約金，有屬於懲罰之性質者，有
    屬於損害賠償約定之性質者，本件違約金如為懲罰之性質，
    於上訴人履行遲延時，被上訴人除請求違約金外，固得依民
    法第二百三十三條規定，請求給付遲延利息及賠償其他之損
    害，如為損害賠償約定之性質，則應視為就因遲延所生之損
    害，業已依契約預定其賠償，不得更請求遲延利息賠償損害
    （最高法院62年度台上字第1394號判決要旨參照）。
　⒉本院審酌本件租期長達3年，原告請求之違約金為第33期至第
    36期共4期未到期租金之總額之50%另加200,004元(未稅)，
    合計245,005元(含稅)，未到期期數之比例約1/9，且系爭車
    輛業經原告取回，是原告當可另行出租而得有租金以填補可
    能受有之損害，況目前社會經濟處於存款低利率之狀況，兩
    造亦已另約定被告科鼎公司遲延履行時應給付按日息萬分之
    五（即週年利率18.25%）計算之遲延利息(見士院支令卷第1
    2頁)，認本件懲罰性違約金總額245,005元顯屬過高，爰參
    酌財政部網站公布之汽車出租業同業利潤標準，「毛利率45
    」、「費用率31」、「淨利率14」，認違約金應以租金金額
    之14/45（即淨利率佔毛利率之百分比）計算為妥適，是本
    件違約金應酌減至21,778元（計算式：17500×4×14/45＝2177
    8，元以下四捨五入），洵堪妥適。
　⒊故原告得請求之金額為39,278元（計算式：17500＋21778＝392
    78）。　　
　⒋被告方怡清為連帶保證人，應負連帶清償責任，原告請求被
    告方怡清與被告科鼎公司連帶給付上開款項，亦洵屬有據。
    至被告方怡清辯稱已離職，願意負擔一部分云云，然被告方
    怡清既自陳契約是我簽的，當時我確實有簽保證人，已離職
    ，但未完全解除保證人責任云云(見本院卷第130、204頁)，
    被告方怡清既未經或向原告解除保證人責任，自不得免除連
    帶保證人之連帶清償責任，故被告方怡清上開辯詞，尚難憑
    採。
　㈢末按遲延之債務，以支付金錢為標的者，債權人得請求依法
    定利率計算之遲延利息。但約定利率較高者，仍從其約定利
    率；給付無確定期限者，債務人於債權人得請求給付時，經
    其催告而未為給付，自受催告時起，負遲延責任。其經債權
    人起訴而送達訴狀，或依督促程序送達支付命令，或為其他
    相類之行為者，與催告有同一之效力，民法第233條第1項、
    第229條第2項分別有明文規定。又承租人若遲延支付應付款
    項時（含租金及各項費用），除應付清應付款項外，另應支
    付自遲延日起至清償日止按日息萬分之五計付之利息，並賠
    償每逾一日按未付款百分之一計算之違約金，系爭契約第1
    條第1.4.2款亦有明文(見士院支令卷第12頁)。本件原告之
    請求，核屬無確定期限之給付，自應經原告催告未為給付，
    被告始負遲延責任。準此，原告請求給付自支付命令送達翌
    日即110年1月23日（見士院支令卷第40、44頁）起至清償日
    止，按週年利率16%計算之利息(見本院卷第184頁)，核無不
    合，併予准許。
五、綜上所述，原告據以提起本訴，請求被告連帶給付39,278元
    ，及自支付命令送達翌日即110年1月23日起至清償日止，按
    週年利率16%計算之利息，為有理由，應予准許，逾此範圍
    之請求，為無理由，應予駁回。
六、本件原告勝訴部分係就民事訴訟法第427條訴訟適用簡易程
    序所為被告敗訴之判決，依同法第389條第1項第3款規定，
    應依職權宣告假執行，並依同法第392條第2項規定，依職權
    宣告被告如預供擔保，得免為假執行。
七、本件事證已臻明確，兩造其餘攻擊防禦方法及證據，核與判
    決之結果不生影響，爰不一一論列，併此敘明。
八、訴訟費用負擔之依據：民事訴訟法第79條、第85條第2項。
    本件訴訟費用額，依後附計算書確定如主文第3項所示金額
    。
中　　華　　民　　國　　111 　年　　1 　　月　　11　　日
                  臺北簡易庭    法  官  葉藍鸚
訴訟費用計算書
項　　    目               金　額（新臺幣）　　   備　註
第一審裁判費   　 　　     2,870元
合　　　　計　　　         2,870元
以上正本係照原本作成。
如不服本判決，應於判決送達後20日內向本庭提出上訴狀（須按
他造當事人之人數附繕本）。如委任律師提起上訴者，應一併繳
納上訴審裁判費。
中　　華　　民　　國　　111 　年　　1 　　月　　11　　日
                                書記官  林錫欽